最高法院刑事裁定　　　　　　　　　 110年度台抗字第1925號
再 抗告 人　邱博向
上列再抗告人因違反商業會計法等案件，不服臺灣高等法院高雄
分院中華民國110年10月4日定應執行刑之裁定（110 年度抗字第
339號），提起再抗告，本院裁定如下：
    主  文
再抗告駁回。
    理  由
一、按裁判確定前犯數罪者，併合處罰之；數罪併罰，有二裁判
    以上者，依刑法第51條之規定，定其應執行之刑。且數罪併
    罰，宣告多數有期徒刑者，於各刑中之最長期以上，各刑合
    併之刑期以下，定其刑期，但不得逾30年，同法第50條第 1
    項前段、第51條第5 款、第53條等規定甚明。次按刑事訴訟
    法第370條第2項、第3 項，已針對第二審上訴案件之定應執
    行刑，明定有不利益變更禁止原則之適用；而分屬不同案件
    之數罪併罰有應更定執行刑之情形，倘數罪之刑，曾經定應
    執行刑，再與其他裁判宣告之刑定應執行刑時，在法理上亦
    同受此原則之拘束。亦即，另定之執行刑，其裁量所定之刑
    期，不得較重於前定之執行刑加計後裁判宣告之刑或所定執
    行刑之總和。又執行刑之酌定，係事實審法院自由裁量之職
    權，倘其所酌定之執行刑，並未違背刑法第51條各款所定之
    方法或範圍，以及刑事訴訟法第370 條所規定禁止不利益變
    更原則，亦無明顯違背公平、比例、罪刑相當原則之法規範
    目的或整體法律秩序之理念者，即不得任意指為違法或不當
    。
二、本件第一審法院以再抗告人即受刑人邱博向所犯如其附表所
    示共132 罪（下簡稱附表，惟其中附表編號「2至5」部分，
    犯罪日期欄應分別更正為「（民國）95年1月起至100年12月
    間、99年5月起至100年10月間、98年7月起至100年12月間、
    101年2月起至同年5月間」；編號6部分，最後事實審法院及
    確定判決法院欄皆應更正為「橋頭地院」；編號「3至5」部
    分，確定判決欄內所載本院106 年度台上字第923號、第219
    號判決均係以上訴不合法為由，駁回再抗告人第三審上訴之
    程序判決，其確定判決之法院及案號，應分別更正如其最後
    事實審之法院及案號），經臺灣高雄地方法院、臺灣臺北地
    方法院、臺灣高等法院高雄分院及臺灣橋頭地方法院分別判
    處如其附表所示之刑，均已確定在案，再抗告人請求檢察官
    合併聲請定應執行刑，審酌再抗告人所犯如其附表所示各罪
    為違反商業會計法、銀行法之罪質及各罪實施之時間間距，
    兼衡以再抗告人個人之應刑罰性及所犯各罪對於社會之整體
    危害程度等情狀，酌定其應執行刑為有期徒刑9年6月。再抗
    告人不服第一審法院關於其所犯上開各罪定應執行刑之裁定
    ，向原審法院提起抗告，其意旨略以：再抗告人所犯數罪為
    違反商業會計法、稅捐稽徵法及銀行法等罪，法院定其執行
    刑時應遵守法律的外部及內部界限，而再抗告人所侵害法益
    並非危害社會安全，且非高度危害法益之行為，又屬連續犯
    之，第一審法院未考量及此，定其應執行刑過重，且酌減比
    例過少，不符合平等原則、比例原則及重罪之犯罪預防政策
    ，請求原審重新給予合理裁定，使再抗告人有自新之機會云
    云。原裁定略以：第一審法院就再抗告人所犯如其附表所示
    之罪，因再抗告人請求檢察官合併聲請定應執行刑，且第一
    審法院為其附表編號6 犯罪事實最後判決之法院，因而准予
    檢察官定應執行刑之聲請，於程序上固無違誤，然第一審法
    院就本案定應執行刑之實體理由僅記載再抗告人所犯如其附
    表所示各罪為「違反商業會計法、銀行法之罪質」，其餘具
    體理由闕如，第一審裁定既未說明其究竟如何具體審酌之理
    由，故無從審認其裁量權行使適法與否，抗告意旨執此抗告
    ，為有理由，而將第一審裁定撤銷，並敘明審酌再抗告人就
    本案全部宣告刑度總計已逾有期徒刑30年，附表編號5 違反
    銀行法之罪判處有期徒刑4年2月，其餘附表編號所示之罪刑
    另有定應執行刑在案，內部界限合計10年11月，且再抗告人
    所犯如其附表所示各罪，係自95年1月起至101年5 月止長期
    犯案，犯罪類型為違反商業會計法、稅捐稽徵法、銀行法等
    罪，具體犯罪手法為虛設行號開立不實發票幫助他人逃漏稅
    捐，及違反銀行法以多層次傳銷方式非法吸金，整體犯行危
    害商業金融秩序及國家賦稅正常收支甚鉅，而其於各該犯罪
    所擔任角色為開立不實發票及非法吸金之公司實際負責人，
    並其非法吸金程度及協助他人逃漏稅捐之總額；另斟酌檢察
    官聲請卷之現有卷證及再抗告人所陳述定應執行刑之相關意
    見等各罪行為模式與時間關連性，及再抗告人依各該具體犯
    罪事實所呈現整體犯行之應罰適當性等情狀，因而定其應執
    行之刑為有期徒刑8年6月等旨。經核原裁定除前開應予更正
    處外，所為論斷與卷內資料相符；又原審係於各罪（宣告）
    刑中之最長期有期徒刑4年2月以上，各刑合併之刑期有期徒
    刑32年11月以下，並少於附表編號1、2、3、4、6 曾定之應
    執行刑有期徒刑1年2月、1年2月、1年9月、1年、1年8 月加
    計其餘各罪（即附表編號5 ）宣告刑之總和有期徒刑10年11
    月，裁量定其應執行刑有期徒刑8年6月，無悖比例原則等法
    院自由裁量之內部界限情事，亦顯非以累加方式定其應執行
    刑，且已予相當之恤刑利益，於法尚無不合。
三、再抗告意旨略以：原審完全沒有審酌再抗告人於聲請定應執
    行刑狀中所主張之各種情狀，原裁定顯有不備理由之違法，
    且原裁定定其應執行刑過重，裁量權之行使不當，應依刑法
    第57條第1款、第5款及第10款規定，重新給予合理之裁定，
    使再抗告人有自新的機會。又再抗告人於出獄之短暫期間，
    認真經營生意，前後所開設之兩家小吃店「阿博師小卷羹」
    、「原膳堂香菇肥鵝麵線」，均廣受好評，期能早日振作，
    並將所積欠之債務盡速還清；且再抗告人之父母年事已高，
    亦希望能有穩定收入，以照顧其父母；惟再抗告人出獄後為
    了生計努力工作，勞心勞力、心力交瘁，因而身體狀況變得
    不佳，並因中風導致左半邊肢體麻痺，且右眼視力亦退化至
    弱視程度，每個月都必須就醫治療。從而再抗告人個人之應
    刑罰性實已極低，且深具悔意，並已接受1年2月之自由刑刑
    罰，已不敢再犯刑章，故請改定其應執行刑為有期徒刑6 年
    以下，使其能夠早日回歸社會云云，經核無非置原裁定明確
    之論斷於不顧，任憑己見漫為指摘，其再抗告難認為有理由
    ，應予駁回。原裁定既無應予撤銷更為裁定之事由，再抗告
    意旨另請本院從輕酌定其應執行刑有期徒刑6 年以下乙節，
    本院無從併究。
據上論結，應依刑事訴訟法第412條，裁定如主文。
中    華    民    國   110    年    12    月    2     日
                  刑事第二庭審判長法  官  林  勤  純  
                                  法  官  王  梅  英  
                                  法  官  莊  松  泉  
                                  法  官  李  釱  任  
                                  法  官  蔡  新  毅  
本件正本證明與原本無異
                                  書記官
中    華    民    國   110    年    12    月    7     日